【裁判字號】    92,台上,4708
【裁判日期】    920828
【裁判案由】    偽造文書
【裁判全文】
最高法院刑事判決                              九十二年度台上字第四七○八號
    上  訴  人  甲○○○
右上訴人因偽造文書案件，不服台灣高等法院中華民國九十二年六月十二日第二審判
決（九十二年度上訴字第一一○四號，起訴案號：台灣桃園地方法院檢察署九十年度
偵字第一八五三九號），提起上訴，本院判決如左：
    主  文
上訴駁回。
    理  由
按刑事訴訟法第三百七十七條規定，上訴於第三審法院，非以判決違背法令為理由，
不得為之。是提起第三審上訴，應以原判決違背法令為理由，係屬法定要件。如果上
訴理由狀並未依據卷內訴訟資料，具體指摘原判決不適用何種法則或如何適用不當，
或所指摘原判決違法情事，顯與法律規定得為第三審上訴理由之違法情形，不相適合
時，均應認其上訴為違背法律上之程式，予以駁回。本件原判決綜合調查證據之結果
，認上訴人甲○○○連續並牽連犯有刑法第二百十六條第二百二十條第一項（原判決
漏引第一項）第二百十條行使偽造私文書，足以生損害於他人罪，及同法第三百三十
九條第一項詐欺取財罪（此部分復有想像競合犯關係）之事實，因而撤銷第一審不當
之科刑判決，改判仍依連續犯、牽連犯及想像競合犯關係，從一重之前罪處斷，量處
有期徒刑壹年陸月，已詳認定犯罪事實之依據及憑以認定之理由，並對上訴人否認
假冒被害人李英富名義詐標會款之辯詞，如何不足採信，均已依據卷內資料予以指駁
及說明，從形式上觀察，原判決並無違背法令情形。又李英富縱令事前同意加入上訴
人所召互助會，但事後既未加入，上訴人復未能舉證證實李英富同意以其名義標取會
款，上訴人擅以李英富名義標取會款部分，仍無解其刑責。上訴意旨指其已頂下李英
富名義之會員身分，在以李英富名義標取會款後，猶自行負擔日後之死會會款，並無
違法等語，洵有誤會。再緩刑之宣告，除應具備刑法第七十四條各款所定條件外，並
須有可認為以暫不執行刑罰為適當之情形，始得為之，屬於法院裁判時得依職權自由
裁量之事項，上訴人不得以原判決未宣告緩刑指為違背法令。此外，上訴意旨，徒憑
己意，對原審職權之適法行使及原判決理由已詳為論斷之事項，任意爭執，顯與法定
上訴第三審之形式要件不符，其上訴違背法律上之程式，應予駁回。次按裁判上一罪
之重罪部分得提起第三審上訴，其輕罪部分雖不得上訴，依審判不可分原則，第三審
法院亦應併予審判，但以重罪部分之上訴合法為前提，如該重罪部分之上訴不合法，
第三審法院既應從程序上予以駁回。而無從為實體上判決，對於輕罪部分自亦無從適
用審判不可分之原則，併為實體上裁判。本件上訴人另牽連犯刑法第三百三十九條第
一項詐欺取財罪（亦為想像競合犯）部分，核屬刑事訴訟法第三百七十六條第四款所
列之案件，既經第二審判決，不得上訴於第三審法院。依上說明，此部分仍應從程序
上併予駁回，附為明。
據上論結，應依刑事訴訟法第三百九十五條前段，判決如主文。
中      華      民      國    九十二    年      八      月    二十八    日
                              最高法院刑事第五庭
                                  審判長法官  謝  家  鶴
                                        法官  洪  文  章
                                        法官  花  滿  堂
                                        法官  陳  世  淙
                                        法官  洪  佳  濱
      右正本證明與原本無異
                                              書  記  官
中      華      民      國    九十二    年      九      月      九      日


司法院資訊處製作；財團法人民間司法改革基金會備份。
